# Data Exploratie
## Doel

Exploratie van de waarnemingendata na selectie en preparatie.


## Data inlezen

We lezen de waarnemingendata in van Slak-in-Du na data selectie en preparatie.

```{r}
# Locatie van data en output mappen
data_path <- file.path(slak_in_du_dir, "data", "raw")
out_path <- file.path(slak_in_du_dir, "data", "processed")

# Referentie coordinatensysteem: UTM zone 31N
proj_crs <- 32631

# Laad data
slakken_data <- read_csv(paste(out_path, "waarnemingen_kust.csv", sep = "/"))

# Zet om naar sf object
slakken_data_sf <- slakken_data %>% 
  st_as_sf(coords = c("longitude", "latitude"), crs = 4326)

# Zet crs om naar project crs
slakken_data_sf <- slakken_data_sf %>%
  st_transform(crs = proj_crs)

# Voeg buffer toe
slakken_data_sf_buffer <- slakken_data_sf %>%
  st_buffer(slakken_data_sf$precisie)
```


## Enkele cijfers

De eerste waarneming dateert van `r min(slakken_data$datum)` en de laatste van `r max(slakken_data$datum)` dit is een verschil van `r difftime(max(slakken_data$datum), min(slakken_data$datum))` dagen. In totaal hebben we `r nrow(slakken_data)` waarnemingen.

```{r}
slakken_data %>%
  mutate(jaar = year(datum)) %>%
  group_by(jaar) %>%
  summarise("aantal waarnemingen" = n()) %>%
  kable()
```

```{r}
ggplot(slakken_data) +
  geom_bar(aes(x = floor_date(datum, "month")), fill = "firebrick", 
           colour = "black") +
  scale_x_date(date_breaks = "1 year", date_labels = "%Y") +
  labs(x = "", y = "aantal waarnemingen per maand") +
  theme(panel.grid.minor.x = element_blank())
```

In totaal behoren de waarnemingen tot `r length(unique(slakken_data$wet_soortnaam))` taxa waarvan `r length(unique(slakken_data$species))` gedetermineert tot op soortniveau. Relatieve rang-abundatie curves kunnen een idee geven van soortenrijkdom en species evenness. Hoewel wij niet over abundanties beschikken, kunnen het relatief aantal waarnemingen wel een goed beeld geven. We beschouwen enkel de soorten gedetermineerd op soortniveau. Taxon rang: 1 = meest waarngenomen soort, `r length(unique(slakken_data$species))` = minst waarngenomen soort.

```{r}
rel_obs <- slakken_data %>%
  filter(!is.na(species)) %>%
  group_by(ned_soortnaam, wet_soortnaam) %>%
  summarise(n = n()) %>%
  ungroup() %>%
  arrange(desc(n)) %>%
  mutate(rel_n = n / nrow(slakken_data),
         rel_n_scaled = n / first(n),
         cum_n = cumsum(n), 
         cum_n_scaled = cum_n / (last(cum_n)/first(cum_n))) %>%
  rowid_to_column("rang")

rel_obs %>%
  ggplot() +
    geom_bar(aes(x = rang, y = n), stat = "identity", fill = "firebrick", 
           colour = "black") +
    geom_line(aes(x = rang, y = cum_n_scaled), size = 1, 
              colour = "cornflowerblue") +
    labs(x = "taxon rang", y = "aantal waarnemingen") +
    scale_x_continuous(breaks = c(min(rel_obs$rang), 25, 50, 
                         75, 100, 125, max(rel_obs$rang))) +
    scale_y_continuous(sec.axis = 
      sec_axis(~. / first(rel_obs$cum_n), name = "cumulatieve proportie"))

rel_obs %>%
  ggplot() +
    geom_line(aes(x = rang, y = rel_n_scaled), size = 1) +
    scale_x_continuous(breaks = c(min(rel_obs$rang), 25, 50, 
                         75, 100, 125, max(rel_obs$rang))) +
    labs(x = "taxon rang", y = "relatief aantal waarnemingen")
```

We zien een grote soortenrijkdom in de duinen. De curve is vrij stijl, wat wil zeggen dat de evenness is eerder laag is: hooggerangde soorten hebben een veel hoger aantal waarnemingen dan laaggerangde soorten.


## Samenvattende tabel

We maken een overzichtstabel waarbij we voor elke soort de prevalentie berekenen. De prevalentie $p$ is de proportie van UTM-hokken waar de soort is gevonden $n_{aanwezig}$ ten opzichte van het totaal aantal bezochte hokken $n_{bezocht}$.

$$
p = \frac{n_{aanwezig}}{n_{bezocht}}
$$

We geven ook aan om welke UTM-hokken het gaat. Daarnaast voegen we ook kolommen toe in welke toestand (levend, lege schelp of onbekend) de soort is aangetroffen in welke hokken.

```{r, cache=TRUE}
soortenlijst <- slakken_data %>%
  arrange(class, family, wet_soortnaam) %>%
  distinct(ned_soortnaam) %>%
  pull(ned_soortnaam)

# Prevalentie
prevalenties <- lapply(soortenlijst, get_prevalence, 
                       data = slakken_data_sf_buffer)

prev_df <- do.call(what = rbind.data.frame, args = prevalenties)
names(prev_df) <- c("ned_soortnaam", "prevalentie", "utm_hokken")

# UTM-hokken toestand
toestanden <- lapply(soortenlijst, get_life_stats, 
                     data = slakken_data_sf_buffer)

toest_df <- do.call(what = rbind.data.frame, args = toestanden)
names(toest_df) <- c("ned_soortnaam", "levend_dier", "lege_schelp", "onbekend")

# Voeg samen en voeg wetenschappelijke soortnaam toe
df_tot <- full_join(prev_df, toest_df, by = "ned_soortnaam") %>%
  left_join(slakken_data_sf_buffer, by = "ned_soortnaam") %>%
  select("ned_soortnaam", "wet_soortnaam", "prevalentie", "utm_hokken", 
         "levend_dier", "lege_schelp", "onbekend") %>%
  distinct()

df_tot %>%
  kable()

# Exporteer als .xlsx
write.xlsx(df_tot, file = paste(out_path, "samenvattende_tabel.xlsx", 
                                sep = "/"), 
           row.names = FALSE, append = FALSE)
```

De verdeling van de prevalenties ziet er als volgt uit.

```{r}
ggplot(df_tot) +
  geom_bar(aes(x = prevalentie), fill = "firebrick", colour = "black") +
  scale_x_continuous(limits = c(0, 1)) +
  labs(y = "aantal soorten")
```
