---
title: "Atlas kaarten kust"
author: "Ward Langeraert"
date: "`r Sys.Date()`"
output: 
  
  html_document:
      code_folding: hide
      toc: true
      toc_float: true
      toc_collapsed: true
  editor_options:
      chunk_output_type: console
---

```{r setup, include=FALSE}
library(knitr)
library(here)
opts_chunk$set(
  echo = TRUE,
  message = FALSE,
  warning = FALSE
)
opts_knit$set(root.dir = here::here())

library(tidyverse)
library(gridExtra)
library(sf)
library(mapview)
```


# Doel

Verspreidingskaarten maken voor alle soorten binnen het Slak-in-Dugebied aan de kust op kleine schaal (1 of 2 km).


# Data inlezen

We lezen de volgende kaarten in: 

- UTM 1 km hokken in het Slak-in-Dugebied aan de kust
- UTM 2 km hokken in het Slak-in-Dugebied aan de kust
- UTM 5 km hokken in het Slak-in-Dugebied aan de kust
- UTM 10 km hokken in het Slak-in-Dugebied aan de kust
- Slak-in-Dugebied aan de kust

```{r data-selectie, results="hide"}
# Locatie van data en output mappen
data_path <- here("data", "raw")
out_path <- here("data", "processed")
fig_path <- here("data", "figures", "atlas_maps")

# Lees kaartlagen in
utm_1km_kust <- st_read(paste(out_path, "utm_1km_kust.shp", sep = "/"))
utm_2km_kust <- st_read(paste(out_path, "utm_2km_kust.shp", sep = "/"))
utm_5km_kust <- st_read(paste(out_path, "utm_5km_kust.shp", sep = "/"))
utm_10km_kust <- st_read(paste(out_path, "utm_10km_kust.shp", sep = "/"))

studiegebied_kust <- st_read(paste(out_path, "studiegebied_kust.shp", 
                                   sep = "/"))
studiegebied_kust_merged <- studiegebied_kust %>%
  st_buffer(0.5) %>%
  st_union()

# Referentie coordinatensysteem: UTM zone 31N
proj_crs <- 32631
```

Visualisatie van de kaartlagen:

```{r}
# Maak thema voor plotten van kaartjes
mytheme <- theme(panel.grid.major = element_line(color = "grey", 
                                                 linetype = "dashed", 
                                                 size = 0.3),
                 panel.background = element_rect(fill = "aliceblue"),
                 axis.title = element_blank())

# Plot kaarten
studiegebied_kust %>%
  ggplot() +
    geom_sf(aes(fill = ecoregio)) +
    mytheme

utm_1km_kust %>%
  ggplot() +
    geom_sf(data = studiegebied_kust_merged, fill = "white") +
    geom_sf(fill = alpha("white", 0)) +
    coord_sf(datum = proj_crs) +
    labs(title = "UTM 1 km - UTM zone 31N") +
    mytheme

utm_2km_kust %>%
  ggplot() +
    geom_sf(data = studiegebied_kust_merged, fill = "white") +
    geom_sf(fill = alpha("white", 0)) +
    coord_sf(datum = proj_crs) +
    labs(title = "UTM 2 km - UTM zone 31N") +
    mytheme

utm_5km_kust %>%
  ggplot() +
    geom_sf(data = studiegebied_kust_merged, fill = "white") +
    geom_sf(fill = alpha("white", 0)) +
    geom_sf_text(aes(label = TAG), size = 1.5) +
    coord_sf(datum = proj_crs) +
    labs(title = "UTM 5 km - UTM zone 31N") +
    mytheme

utm_10km_kust %>%
  ggplot() +
    geom_sf(data = studiegebied_kust_merged, fill = "white") +
    geom_sf(fill = alpha("white", 0)) +
    geom_sf_text(aes(label = TAG), size = 2.5) +
    coord_sf(datum = proj_crs) +
    labs(title = "UTM 10 km - UTM zone 31N") +
    mytheme
```

We lezen de waarnemingendata in van Slak-in-Du. We trekken een buffer rond elke waarneming van 25 m. We selecteren daarna de waarnemingen binnen het studiegebied aan de kust.

```{r}
# Laad data
slakken_data <- read_csv(paste(data_path, "observations-slak-in-du.csv",
                               sep = "/"))

# Zet om naar sf object
slakken_data_sf <- slakken_data %>% 
  st_as_sf(coords = c("lng", "lat"), crs = 4326)

# Zet crs om naar project crs
slakken_data_sf <- slakken_data_sf %>%
  st_transform(crs = proj_crs)

# Voeg buffer toe van 25 m radius
slakken_data_sf_buffer <- slakken_data_sf %>%
  st_buffer(25)

# Selectie waarnemingen binnen studiegebied
slakken_kust <- slakken_data_sf_buffer %>%
  st_intersection(studiegebied_kust_merged)
```

Zijn er punten die vlak buiten het gebied vallen?

```{r}
# Selecteer correcte observaties binnen gebied als punten
correct_obs <- slakken_data_sf %>% 
  st_intersection(studiegebied_kust_merged)
id_correct_obs <- correct_obs$id

# Selecteer observaties net buiten gebied
net_erbuiten <- slakken_data_sf %>% 
  st_crop(xmin = 460000, xmax = 530000,
          ymin = 5640000, ymax = 5700000) %>%
  filter(!(id %in% id_correct_obs))

# Visualiseer
mapview(correct_obs, col.regions = "red") +
  mapview(net_erbuiten, col.regions = "blue") +
  mapview(studiegebied_kust_merged, col.regions = "white")
```


# Data exploratie

-datumrange enzo ...
-effort map


# Verspreidingskaarten


```{r}
binary_atlas_utm <- function(soortnaam, resolutie) {
  # Error handling
  if (!is.numeric(resolutie)) {
    stop("Resolutie een numerieke waarde zijn!")
  }
  if (!(resolutie %in% c(1, 2, 5, 10))) {
    stop("Resolutie moet op 1, 2, 5 of 10 km schaal zijn!")
  }
  
  intersect_utm10 <- slakken_kust %>% 
  filter(`species name` == "Mostonnetje") %>%
  st_intersection(utm_10km_kust)
utm10_list <- unique(intersect_utm10$TAG)

utm_10km_mostonnetje <- utm_10km_kust %>% 
  mutate(presence = ifelse(TAG %in% utm10_list, "present", "absent"))
  
}
```


testen

```{r}
intersect_utm10 <- slakken_kust %>% 
  filter(`species name` == "Mostonnetje") %>%
  st_intersection(utm_10km_kust)
utm10_list <- unique(intersect_utm10$TAG)

utm_10km_mostonnetje <- utm_10km_kust %>% 
  mutate(presence = ifelse(TAG %in% utm10_list, "present", "absent"))

ggplot() +
  geom_sf(data = studiegebied_kust_merged, fill = "white") +
  geom_sf(data = utm_10km_mostonnetje, aes(fill = presence)) +
  scale_fill_manual(values = c(alpha("white", 0), alpha("red", 0.7))) +
  labs(title = "Mostonnetje - 10 km") +
  coord_sf(datum = proj_crs) +
  theme(legend.position = "") +
  mytheme
```


```{r}
# smaller scale
intersect_utm5 <- slakken_kust %>% 
  filter(`species name` == "Mostonnetje") %>%
  st_intersection(utm_5km_kust)
utm5_list <- unique(intersect_utm5$TAG)

utm_5km_mostonnetje <- utm_5km_kust %>% 
  mutate(presence = ifelse(TAG %in% utm5_list, "present", "absent"))

#square
ggplot() +
  geom_sf(data = studiegebied_kust_merged, fill = "white") +
  geom_sf(data = utm_5km_mostonnetje, aes(fill = presence), 
          colour = alpha("white", 0)) +
  scale_fill_manual(values = c(alpha("white", 0), alpha("red", 0.7))) +
  geom_sf(data = utm_10km_kust, fill =  alpha("white", 0), size = 0.7) +
  labs(title = "Mostonnetje - 5 km") +
  coord_sf(datum = proj_crs) +
  theme(legend.position = "") +
  mytheme
```


```{r}
# smaller scale
intersect_utm2 <- slakken_kust %>% 
  filter(`species name` == "Mostonnetje") %>%
  st_intersection(utm_2km_kust)
utm2_list <- unique(intersect_utm2$TAG)

utm_2km_mostonnetje <- utm_2km_kust %>% 
  mutate(presence = ifelse(TAG %in% utm2_list, "present", "absent"))

#square
ggplot() +
  geom_sf(data = studiegebied_kust_merged, fill = "white") +
  geom_sf(data = utm_2km_mostonnetje, aes(fill = presence), 
          colour = alpha("white", 0)) +
  scale_fill_manual(values = c(alpha("white", 0), alpha("red", 0.7))) +
  geom_sf(data = utm_10km_kust, fill =  alpha("white", 0), size = 0.7) +
  labs(title = "Mostonnetje - 2 km") +
  coord_sf(datum = proj_crs) +
  theme(legend.position = "") +
  mytheme
```

```{r}
# smaller scale
intersect_utm1 <- slakken_kust %>% 
  filter(`species name` == "Mostonnetje") %>%
  st_intersection(utm_1km_kust)
utm1_list <- unique(intersect_utm1$TAG)

utm_1km_mostonnetje <- utm_1km_kust %>% 
  mutate(presence = ifelse(TAG %in% utm1_list, "present", "absent"))

#square
ggplot() +
  geom_sf(data = studiegebied_kust_merged, fill = "white") +
  geom_sf(data = utm_1km_mostonnetje, aes(fill = presence), 
          colour = alpha("white", 0)) +
  scale_fill_manual(values = c(alpha("white", 0), alpha("red", 0.7))) +
  geom_sf(data = utm_10km_kust, fill =  alpha("white", 0), size = 0.7) +
  labs(title = "Mostonnetje - 1 km") +
  coord_sf(datum = proj_crs) +
  theme(legend.position = "") +
  mytheme
```
