---
title: "Atlas kaarten kust"
author: "Ward Langeraert"
date: "`r Sys.Date()`"
output: 
  
  html_document:
      code_folding: hide
      toc: true
      toc_float: true
      toc_collapsed: true
  editor_options:
      chunk_output_type: console
---

```{r setup, include=FALSE}
library(knitr)
library(here)
opts_chunk$set(
  echo = TRUE,
  message = FALSE,
  warning = FALSE
)
opts_knit$set(root.dir = here::here())

library(tidyverse)
library(gridExtra)
library(sf)        # Om met kaarten te werken
```


# Doel

Verspreidingskaarten maken voor alle soorten binnen het Slak-in-Dugebied aan de kust op kleine schaal (1 of 2 km).


# Data inlezen

We lezen de volgende kaarten in: 

- UTM 1 km hokken in het Slak-in-Dugebied aan de kust
- UTM 2 km hokken in het Slak-in-Dugebied aan de kust
- UTM 5 km hokken in het Slak-in-Dugebied aan de kust
- UTM 10 km hokken in het Slak-in-Dugebied aan de kust
- Slak-in-Dugebied aan de kust

```{r data-selectie, results="hide"}
# Locatie van data en output mappen
data_path <- here("data", "raw")
out_path <- here("data", "processed")
fig_path <- here("data", "figures", "atlas_maps")

# Lees kaartlagen in
utm_1km_kust <- st_read(paste(out_path, "utm_1km_kust.shp", sep = "/"))
utm_2km_kust <- st_read(paste(out_path, "utm_2km_kust.shp", sep = "/"))
utm_5km_kust <- st_read(paste(out_path, "utm_5km_kust.shp", sep = "/"))
utm_10km_kust <- st_read(paste(out_path, "utm_10km_kust.shp", sep = "/"))

studiegebied_kust <- st_read(paste(out_path, "studiegebied_kust.shp", 
                                   sep = "/"))
studiegebied_kust_merged <- studiegebied_kust %>%
  st_buffer(0.5) %>%
  st_union()

# Referentie coordinatensysteem: UTM zone 31N
proj_crs <- 32631
```

Visualisatie van de kaartlagen:

```{r}
# Maak thema voor plotten van kaartjes
mytheme <- theme(panel.grid.major = element_line(color = "grey", 
                                                 linetype = "dashed", 
                                                 size = 0.3),
                 panel.background = element_rect(fill = "aliceblue"),
                 axis.title = element_blank())

studiegebied_kust %>%
  ggplot() +
    geom_sf(aes(fill = ecoregio)) +
    mytheme

utm_1km_kust %>%
  ggplot() +
    geom_sf(data = studiegebied_kust_merged, fill = "white") +
    geom_sf(fill = alpha("white", 0)) +
    coord_sf(datum = proj_crs) +
    labs(title = "UTM 1 km - UTM zone 31N") +
    mytheme

utm_2km_kust %>%
  ggplot() +
    geom_sf(data = studiegebied_kust_merged, fill = "white") +
    geom_sf(fill = alpha("white", 0)) +
    coord_sf(datum = proj_crs) +
    labs(title = "UTM 2 km - UTM zone 31N") +
    mytheme

utm_5km_kust %>%
  ggplot() +
    geom_sf(data = studiegebied_kust_merged, fill = "white") +
    geom_sf(fill = alpha("white", 0)) +
    geom_sf_text(aes(label = TAG), size = 1.5) +
    coord_sf(datum = proj_crs) +
    labs(title = "UTM 5 km - UTM zone 31N") +
    mytheme

utm_10km_kust %>%
  ggplot() +
    geom_sf(data = studiegebied_kust_merged, fill = "white") +
    geom_sf(fill = alpha("white", 0)) +
    geom_sf_text(aes(label = TAG), size = 2.5) +
    coord_sf(datum = proj_crs) +
    labs(title = "UTM 10 km - UTM zone 31N") +
    mytheme
```

