---
title: "Atlas kaarten kust"
author: "Ward Langeraert"
date: "`r Sys.Date()`"
output: 
  
  html_document:
      code_folding: hide
      toc: true
      toc_float: true
      toc_collapsed: true
  editor_options:
      chunk_output_type: console
---

```{r setup, include=FALSE}
library(knitr)
library(here)
opts_chunk$set(
  echo = TRUE,
  message = FALSE,
  warning = FALSE
)
opts_knit$set(root.dir = here::here())

library(tidyverse)
library(gridExtra)
library(sf)        # Om met kaarten te werken
```


# Doel

Verspreidingskaarten maken voor alle soorten binnen het Slak-in-Dugebied aan de kust op kleine schaal (1 of 2 km).


# Data inlezen

We lezen de volgende kaarten in: 

- UTM 1 km hokken in het Slak-in-Dugebied aan de kust
- UTM 2 km hokken in het Slak-in-Dugebied aan de kust
- UTM 5 km hokken in het Slak-in-Dugebied aan de kust
- UTM 10 km hokken in het Slak-in-Dugebied aan de kust
- Slak-in-Dugebied aan de kust

```{r data-selectie, results="hide"}
# Locatie van data en output mappen
data_path <- here("data", "raw")
out_path <- here("data", "processed")
fig_path <- here("data", "figures", "atlas_maps")

# Lees kaartlagen in
utm_1km_kust <- st_read(paste(out_path, "utm_1km_kust.shp", sep = "/"))
utm_2km_kust <- st_read(paste(out_path, "utm_2km_kust.shp", sep = "/"))
utm_5km_kust <- st_read(paste(out_path, "utm_5km_kust.shp", sep = "/"))
utm_10km_kust <- st_read(paste(out_path, "utm_10km_kust.shp", sep = "/"))

studiegebied_kust <- st_read(paste(out_path, "studiegebied_kust.shp", 
                                   sep = "/"))

# Referentie coordinatensysteem: UTM zone 31N
proj_crs <- 32631
```
