---
title: "Atlas kaarten kust"
author: "Ward Langeraert"
date: "`r Sys.Date()`"
output: 
  
  html_document:
      code_folding: hide
      toc: true
      toc_float: true
      toc_collapsed: true
      df_print: paged
  editor_options:
      chunk_output_type: console
---

```{r setup, include=FALSE}
library(knitr)
library(here)
opts_chunk$set(
  echo = TRUE,
  message = FALSE,
  warning = FALSE
)
opts_knit$set(root.dir = here::here())

library(tidyverse)
library(gridExtra)
library(sf)
library(mapview)
```


# Doel

Verspreidingskaarten maken voor alle soorten binnen het Slak-in-Dugebied aan de kust op kleine schaal (1 of 2 km).


# Data inlezen en voorbereiding

We lezen de volgende kaarten in: 

- UTM 1 km hokken in het Slak-in-Dugebied aan de kust
- UTM 2 km hokken in het Slak-in-Dugebied aan de kust
- UTM 5 km hokken in het Slak-in-Dugebied aan de kust
- UTM 10 km hokken in het Slak-in-Dugebied aan de kust
- Slak-in-Dugebied aan de kust

```{r data-selectie, results="hide"}
# Locatie van data en output mappen
data_path <- here("data", "raw")
out_path <- here("data", "processed")
fig_path <- here("data", "figures", "atlas_maps")

# Lees kaartlagen in
utm_1km_kust <- st_read(paste(out_path, "utm_1km_kust.shp", sep = "/"))
utm_2km_kust <- st_read(paste(out_path, "utm_2km_kust.shp", sep = "/"))
utm_5km_kust <- st_read(paste(out_path, "utm_5km_kust.shp", sep = "/"))
utm_10km_kust <- st_read(paste(out_path, "utm_10km_kust.shp", sep = "/"))

studiegebied_kust <- st_read(paste(out_path, "studiegebied_kust.shp", 
                                   sep = "/"))
studiegebied_kust_merged <- studiegebied_kust %>%
  st_buffer(0.5) %>%
  st_union()

# Referentie coordinatensysteem: UTM zone 31N
proj_crs <- 32631
```

Visualisatie van de kaartlagen:

```{r}
# Maak thema voor plotten van kaartjes
mytheme <- theme(panel.grid.major = element_line(color = "grey", 
                                                 linetype = "dashed", 
                                                 size = 0.3),
                 panel.background = element_rect(fill = "aliceblue"),
                 axis.title = element_blank())

# Plot kaarten
studiegebied_kust %>%
  ggplot() +
    geom_sf(aes(fill = ecoregio)) +
    mytheme

utm_1km_kust %>%
  ggplot() +
    geom_sf(data = studiegebied_kust_merged, fill = "white") +
    geom_sf(fill = alpha("white", 0)) +
    coord_sf(datum = proj_crs) +
    labs(title = "UTM 1 km - UTM zone 31N") +
    mytheme

utm_2km_kust %>%
  ggplot() +
    geom_sf(data = studiegebied_kust_merged, fill = "white") +
    geom_sf(fill = alpha("white", 0)) +
    coord_sf(datum = proj_crs) +
    labs(title = "UTM 2 km - UTM zone 31N") +
    mytheme

utm_5km_kust %>%
  ggplot() +
    geom_sf(data = studiegebied_kust_merged, fill = "white") +
    geom_sf(fill = alpha("white", 0)) +
    geom_sf_text(aes(label = TAG), size = 1.5) +
    coord_sf(datum = proj_crs) +
    labs(title = "UTM 5 km - UTM zone 31N") +
    mytheme

utm_10km_kust %>%
  ggplot() +
    geom_sf(data = studiegebied_kust_merged, fill = "white") +
    geom_sf(fill = alpha("white", 0)) +
    geom_sf_text(aes(label = TAG), size = 2.5) +
    coord_sf(datum = proj_crs) +
    labs(title = "UTM 10 km - UTM zone 31N") +
    mytheme
```

We lezen de waarnemingendata in van Slak-in-Du na data selectie en preparatie. We trekken een buffer rond elke waarneming van 25 m.

```{r}
# Laad data
slakken_data <- read_csv(paste(out_path, "waarnemingen_kust.csv", sep = "/"))

# Zet om naar sf object
slakken_data_sf <- slakken_data %>% 
  st_as_sf(coords = c("longitude", "latitude"), crs = 4326)

# Zet crs om naar project crs
slakken_data_sf <- slakken_data_sf %>%
  st_transform(crs = proj_crs)

# Voeg buffer toe van 25 m radius
slakken_data_sf_buffer <- slakken_data_sf %>%
  st_buffer(25)
```


# Methodiek

Om de atlaskaarten te maken, kijken we naar de overlap van de UTM-hokken met de buffers. We willen echter dat buffers die meerdere hokken overlappen slechts het hok kleuren waar ze het grootste opppervlakte hebben. Beschouw bijvoorbeeld de volgende punten:

```{r}
punten <- data.frame(id = 1:2, 
                     x = c(492000,495500),
                     y = c(5678000, 5672000)) %>%
  st_as_sf(coords = c("x", "y"), crs = proj_crs) %>%
  st_buffer(1000)

utm_5km_kust %>%
  filter(startsWith(TAG, "DS97")) %>%
  ggplot() +
    geom_sf(fill = alpha("white", 0)) +
    geom_sf(data = punten) +
    coord_sf(datum = proj_crs) +
    mytheme
```

We willen niet dat alle hokken met overlap gekleurd worden zoals hier:

```{r}
# Neem intersectie punten met buffer en grid
intersection <- punten %>%
  st_intersection(utm_5km_kust %>%
    filter(startsWith(TAG, "DS97")))

# Lijst met UTM-hokken waar de soort voorkomt
utm_list <- unique(intersection$TAG)

# Add variable to resolution grid if species is present
utm_5km_kust %>%
  filter(startsWith(TAG, "DS97")) %>%
  mutate(occurrence = ifelse(TAG %in% utm_list, "present", "absent")) %>%
  ggplot() +
    geom_sf(data = punten) +
    geom_sf(aes(fill = occurrence), colour = alpha("white", 0)) +
    scale_fill_manual(values = c(alpha("white", 0), alpha("red", 0.4))) +
    geom_sf(data = utm_5km_kust %>% filter(startsWith(TAG, "DS97")),
            fill = alpha("white", 0)) +
    coord_sf(datum = proj_crs) +
    theme(legend.position = "") +
    mytheme
```

We willen wel de hokken met de grootste overlap kleuren, zoals hier:

```{r}
# Neem intersectie grid en punten met buffer
intersection <- utm_5km_kust %>%
  filter(startsWith(TAG, "DS97")) %>%
  st_intersection(punten) %>%

# Selecteer per plot het grootste deel
  mutate(oppervlakte = st_area(geometry)) %>%
  group_by(id) %>%
  filter(oppervlakte == max(oppervlakte))


# Lijst met UTM-hokken waar de soort voorkomt
utm_list <- unique(intersection$TAG)

# Add variable to resolution grid if species is present
utm_5km_kust %>%
  filter(startsWith(TAG, "DS97")) %>%
  mutate(occurrence = ifelse(TAG %in% utm_list, "present", "absent")) %>%
  ggplot() +
    geom_sf(data = punten) +
    geom_sf(aes(fill = occurrence), colour = alpha("white", 0)) +
    scale_fill_manual(values = c(alpha("white", 0), alpha("red", 0.4))) +
    geom_sf(data = utm_5km_kust %>% filter(startsWith(TAG, "DS97")),
            fill = alpha("white", 0)) +
    coord_sf(datum = proj_crs) +
    theme(legend.position = "") +
    mytheme
```


# Verspreidingskaarten

```{r}
occurrence_utm_grid <- function(soortnaam, resolutie) {
  # Error handling
  if (!is.numeric(resolutie)) {
    stop("Resolutie een numerieke waarde zijn!")
  }
  if (!(resolutie %in% c(1, 2, 5, 10))) {
    stop("Resolutie moet op 1, 2, 5 of 10 km schaal zijn!")
  }
  
  # Neem UTM-grid studiegebied afhankelijk van resolutie
  if (resolutie == 1) {
    utm_kust <- utm_1km_kust
  } else if (resolutie == 2) {
    utm_kust <- utm_2km_kust
  } else if (resolutie == 5) {
    utm_kust <- utm_5km_kust
  } else {
    utm_kust <- utm_10km_kust
  }
  suppressWarnings({
  # Selecteer dataframe voor soort
  data_soort <- slakken_data_sf_buffer %>%
    filter(ned_soortnaam == soortnaam)
    
  # Neem intersectie met UTM-grid
  intersection <- utm_kust %>% 
    st_intersection(data_soort) %>%

  # Selecteer per buffer het grootste deel
    mutate(oppervlakte = st_area(geometry)) %>%
    group_by(id) %>%
    filter(oppervlakte == max(oppervlakte))
  
  # Lijst met UTM-hokken waar de soort voorkomt
  utm_list <- unique(intersection$TAG)
  
  # Add variable to resolution grid if species is present
  utm_grid_final <- utm_kust %>% 
    mutate(occurrence = ifelse(TAG %in% utm_list, "present", "absent"))
  
  # Return
  return(utm_grid_final)
  })
}
```

```{r}
soorten <- c("Mostonnetje", "Grote kartuizerslak", "Bolle duinslak")
resoluties <- c(1, 2, 5, 10)

for (soort in soorten) {
  for (resolutie in resoluties) {
    print(
    occurrence_utm_grid(soort, resolutie) %>%
      ggplot() +
        geom_sf(data = studiegebied_kust_merged, fill = "white") +
        geom_sf(aes(fill = occurrence), colour = alpha("white", 0)) +
        scale_fill_manual(values = c(alpha("white", 0), alpha("red", 0.7))) +
        geom_sf(data = utm_10km_kust, fill =  alpha("white", 0), size = 0.7) +
        labs(title = paste0(soort, " - ", resolutie, " km")) +
        coord_sf(datum = proj_crs) +
        theme(legend.position = "") +
        mytheme
    )
  }
}
```
