---
title: "Data exploratie"
author: "Ward Langeraert"
date: "`r Sys.Date()`"
output: 
  html_document:
      code_folding: hide
      toc: true
      toc_float: true
      toc_collapsed: true
      df_print: paged
  editor_options:
      chunk_output_type: console
---

```{r setup, include=FALSE}
library(knitr)
library(here)
opts_chunk$set(
  echo = TRUE,
  message = FALSE,
  warning = FALSE
)
opts_knit$set(root.dir = here::here())

library(tidyverse)
library(sf)

source(here("src", "R", "functions.R"))
```


# Doel

Exploratie van de waarnemingendata na selectie en preparatie.


# Data inlezen

We lezen de waarnemingendata in van Slak-in-Du na data selectie en preparatie.

```{r}
# Locatie van data en output mappen
data_path <- here("data", "raw")
out_path <- here("data", "processed")

# Referentie coordinatensysteem: UTM zone 31N
proj_crs <- 32631

# Laad data
slakken_data <- read_csv(paste(out_path, "waarnemingen_kust.csv", sep = "/"))

# Zet om naar sf object
slakken_data_sf <- slakken_data %>% 
  st_as_sf(coords = c("longitude", "latitude"), crs = 4326)

# Zet crs om naar project crs
slakken_data_sf <- slakken_data_sf %>%
  st_transform(crs = proj_crs)

# Voeg buffer toe
slakken_data_sf_buffer <- slakken_data_sf %>%
  st_buffer(slakken_data_sf$precisie)
```


# Enkele cijfers


# Samenvattende tabel

We maken een overzichtstabel waarbij we voor elke soort de prevalentie berekenen. De prevalentie $p$ is de proportie van UTM-hokken waar de soort is gevonden $n_{aanwezig}$ ten opzichte van het totaal aantal bezochte hokken $n_{bezocht}$.

$$
p = \frac{n_{aanwezig}}{n_{bezocht}}
$$

We geven ook aan om welke UTM-hokken het gaat. Daarnaast voegen we ook kolommen toe in welke toestand (levend, lege schelp of onbekend) de soort is aangetroffen in welke hokken.

```{r}
soortenlijst <- slakken_data %>%
  arrange(class, family, wet_soortnaam) %>%
  distinct(ned_soortnaam) %>%
  pull(ned_soortnaam)

# Prevalentie
prevalenties <- lapply(soortenlijst, get_prevalence, 
                       data = slakken_data_sf_buffer)

prev_df <- do.call(what = rbind.data.frame, args = prevalenties)
names(prev_df) <- c("ned_soortnaam", "prevalentie", "utm_hokken")

# UTM-hokken toestand
toestanden <- lapply(soortenlijst, get_life_stats, 
                     data = slakken_data_sf_buffer)

toest_df <- do.call(what = rbind.data.frame, args = toestanden)
names(toest_df) <- c("ned_soortnaam", "levend_dier", "lege_schelp", "onbekend")

# Voeg samen en voeg wetenschappelijke soortnaam toe
df_tot <- full_join(prev_df, toest_df, by = "ned_soortnaam") %>%
  left_join(slakken_data_sf_buffer, by = "ned_soortnaam") %>%
  select("ned_soortnaam", "wet_soortnaam", "prevalentie", "utm_hokken", 
         "levend_dier", "lege_schelp", "onbekend") %>%
  distinct()
```

