---
title: "Dataselectie en preparatie Slak-in-Du kust"
author: "Ward Langeraert"
date: "`r Sys.Date()`"
output: 
  
  html_document:
      code_folding: hide
      toc: true
      toc_float: true
      toc_collapsed: true
  editor_options:
      chunk_output_type: console
---

```{r setup, include=FALSE}
library(knitr)
library(here)
opts_chunk$set(
  echo = TRUE,
  message = FALSE,
  warning = FALSE
)
opts_knit$set(root.dir = here::here())

library(tidyverse)
library(gridExtra)
library(sf)
library(mapview)
```

# Doel

Selectie van de observaties die gebruikt zullen in het eindrapport van Slak-in-Du aan de kust. Voorbereiden van finale dataset voor data exploratie en analyses.


# Data inlezen

We lezen de volgende kaarten in: 

- Studiegebied aan de kust

Deze bevat twee ecoregio's. We voegen deze samen zodat we een enkele kaart hebben van het volledige studiegebied. 

```{r}
# Locatie van data en output mappen
data_path <- here("data", "raw")
out_path <- here("data", "processed")

# Lees kaartlagen in
studiegebied_kust <- st_read(paste(out_path, "studiegebied_kust.shp", 
                                   sep = "/"))

# Voeg ecoregio's samen tot één studiegebied
studiegebied_kust_merged <- studiegebied_kust %>%
  st_buffer(0.5) %>%
  st_union()

# Referentie coordinatensysteem: UTM zone 31N
proj_crs <- 32631
```

Visualisatie van de kaartlagen:

```{r}
# Maak thema voor plotten van kaartjes
mytheme <- theme(panel.grid.major = element_line(color = "grey", 
                                                 linetype = "dashed", 
                                                 size = 0.3),
                 panel.background = element_rect(fill = "aliceblue"),
                 axis.title = element_blank())

# Plot kaarten
studiegebied_kust_merged %>%
  ggplot() +
    geom_sf(fill = "white") +
    mytheme
```

We lezen de waarnemingendata in van Slak-in-Du.

```{r}
# Laad data
ruwe_data <- read_csv(paste(data_path, "observations-slak-in-du.csv",
                               sep = "/"))

# Zet om naar sf object
ruwe_data_sf <- ruwe_data %>% 
  mutate(latitude = lat, longitude = lng) %>%
  st_as_sf(coords = c("longitude", "latitude"), crs = 4326)

# Zet crs om naar project crs
ruwe_data_sf <- ruwe_data_sf %>%
  st_transform(crs = proj_crs)
```

# Dataselectie

We selecteren daarna de waarnemingen binnen het studiegebied aan de kust.

```{r}
# Selectie waarnemingen binnen studiegebied
waarnemingen_kust <- ruwe_data_sf %>%
  st_intersection(studiegebied_kust_merged)
```

## Randgevallen

Zijn er punten die vlak buiten het gebied vallen, maar die wel van belang zijn?

```{r}
# Selecteer correcte observaties binnen gebied
correct_obs <- waarnemingen_kust
id_correct_obs <- correct_obs$id

# Selecteer observaties net buiten gebied
net_erbuiten <- ruwe_data_sf %>% 
  st_crop(xmin = 460000, xmax = 530000,
          ymin = 5640000, ymax = 5700000) %>%
  filter(!(id %in% id_correct_obs))

# Visualiseer
mapview(correct_obs, col.regions = "red") +
  mapview(net_erbuiten, col.regions = "blue") +
  mapview(studiegebied_kust_merged, col.regions = "white")
```

De punten ten zuiden van het studiegebied bevinden zich terecht niet in de selectie voor het huidige rapport. Het zijn waarnemingen van excursies naar Sint-Michiels en Ryckevelde/Schobbejakshoogte.

De punten ten noorden van het studiegebied moeten wel opgenomen worden uitgenomen de aangespoelde schelp op het strand van Zeebrugge. Gebieden die aan het studiegebied moeten worden toegevoegd zijn:

- Haven Zeebrugge (waarnemingen Pastaslak)
- Baai van Heist
- Klein stukje Zwinduinen


## Selectie van soorten

We verwijderen alle mariene soorten uit de selectie. Het gaat om:  
Mossel, Japanse oester, Strandgaper, Macoma balthica, Witte dunschaal, Zaagje, Filipijnse tapijtschelp, Grofgeribde fuikhoren, Penhoren, Amerikaanse boormossel, Paalworm, Melkwitte arkschalp, Klein drijfhorentje, Ruwe alikruik-complex, Witte wenteltrap, Platte oester, Witte boormossel, Kokkel, Noorse hartschelp, Halfgeknotte strandschelp, Venusschelp, Gewone alikruik, Grote strandschelp, Angulus tenuis, Roze schotelhoren, Tweetandschelpje, Gekielde cirkelslak, Noordse rotsboorder, Bonte mantel, Gevlekt koffieboontje, Gewone priktolhoren, Purperslak, Stompe ribhoren, Vliezig drijfhorentje, Tolhoren onbekend, Gevlochten fuikhoren, Scheve hartschelp, Scheef bultschelpje, Stompe buishoren, Muizenkeuteltje, Klein traliehorentje, Paardenzadel, Haustator solanderi, Glanzende tepelhoren, Oubliehoren, Gewone marmerschelp, Wulk, Grote tepelhoren, Hongaarse muts, Amerikaanse strandschelp, Corbula gibba, Platte slijkgaper.

```{r}
mariene_mollusken <- c("Mossel", "Japanse oester", "Strandgaper", 
  "Macoma balthica", "Witte dunschaal", "Zaagje", "Filipijnse tapijtschelp", 
  "Grofgeribde fuikhoren", "Penhoren", "Amerikaanse boormossel", "Paalworm", 
  "Melkwitte arkschelp", "Klein drijfhorentje", "Ruwe alikruik-complex", 
  "Witte wenteltrap", "Platte oester", "Witte boormossel", "Kokkel", 
  "Noorse hartschelp", "Halfgeknotte strandschelp", "Venusschelp", 
  "Gewone alikruik", "Grote strandschelp", "Angulus tenuis", 
  "Roze schotelhoren", "Tweetandschelpje", "Gekielde cirkelslak", 
  "Noordse rotsboorder", "Bonte mantel", "Gevlekt koffieboontje", 
  "Gewone priktolhoren", "Purperslak", "Stompe ribhoren", 
  "Vliezig drijfhorentje", "Tolhoren onbekend", "Gevlochten fuikhoren", 
  "Scheve hartschelp", "Scheef bultschelpje", "Stompe buishoren", 
  "Muizenkeuteltje", "Klein traliehorentje", "Paardenzadel", 
  "Haustator solanderi", "Glanzende tepelhoren", "Oubliehoren", 
  "Gewone marmerschelp", "Wulk", "Grote tepelhoren", "Hongaarse muts", 
  "Amerikaanse strandschelp", "Corbula gibba", "Platte slijkgaper")

land_zoetwater_kust <- waarnemingen_kust %>% 
  filter(!(`species name` %in% mariene_mollusken))
```


## Selectie relevante waarnemingen


```{r}
te_verwijderen <- c()
```

Zijn er waarnemingen van *aangespoelde schelpen*?

- in ```activity```

```{r}
land_zoetwater_kust %>%
  st_drop_geometry() %>%
  count(activity) %>%
  arrange(n) %>%
  kable()
```

Er is een aangespoelde schelp van de Grote glansslak:

```{r}
land_zoetwater_kust %>%
  st_drop_geometry() %>%
  filter(activity == "aangespoeld") %>% 
  select(date, `species name`, number, `life stage`, activity, location, notes, 
         link) %>%
  kable()

# voeg id toe aan vector om te verwijderen
te_verwijderen <- c(te_verwijderen, 
  land_zoetwater_kust %>%
    st_drop_geometry() %>%
    filter(activity == "aangespoeld") %>% 
    pull(id))
```

- in ```notes```

```{r}
any(grepl("aangespoeld", land_zoetwater_kust$notes, ignore.case = TRUE))
```

Woord 'aangespoeld' niet aanwezig in notes.  
  
  
Zijn er waarnemingen van *fossiele schelpen*?

- in ```method```

```{r}
land_zoetwater_kust %>%
  st_drop_geometry() %>%
  count(method) %>%
  arrange(n) %>%
  kable()
```

1 fossiel opgezwollen brakwaterhorentje en 4 fossiele wadslakjes:

```{r}
land_zoetwater_kust %>%
  st_drop_geometry() %>%
  filter(method == "fossiel") %>% 
  select(date, `species name`, number, `life stage`, activity, location, notes,
         link) %>%
  kable()

# voeg id toe aan vector om te verwijderen
te_verwijderen <- c(te_verwijderen, 
  land_zoetwater_kust %>%
    st_drop_geometry() %>%
    filter(method == "fossiel") %>% 
    pull(id))
```

- in ```notes```

70 verdere waarnemingen bevatten in notities het woord Holoceen, fossiel of 'middeleeuw'. De volgende tabel toont aantal per soort:

```{r}
land_zoetwater_kust %>%
  st_drop_geometry() %>%
  filter(method != "fossiel",
         grepl("fossiel|holoceen|middeleeuw", notes, ignore.case = TRUE)) %>%
  count(`species name`) %>%
  kable()

# voeg id toe aan vector om te verwijderen
te_verwijderen <- c(te_verwijderen, 
  land_zoetwater_kust %>%
    st_drop_geometry() %>%
  filter(method != "fossiel",
         grepl("fossiel|holoceen|middeleeuw", notes, ignore.case = TRUE)) %>% 
    pull(id))
```

We verwijderen de waarnemingen van de aangespoelde en fossiele schelpen. Het gaat om `r length(te_verwijderen)` waarnemingen.

```{r}
land_zoetwater_kust_selectie <- land_zoetwater_kust %>%
  filter(!(id %in% te_verwijderen))
```


# Controleer accuraatheid waarnemingen

Er is altijd onzekerheid op de exacte locatie van een waarneming. We zien een groot aantal waarnemingen (```n```) met een accuraatheid groter dan 25:

```{r}
land_zoetwater_kust_selectie %>%
  st_drop_geometry() %>%
  count(accuracy) %>%
  arrange(accuracy) %>%
  kable()
```

Deze moeten gecontroleerd worden:

```{r}
land_zoetwater_kust_selectie %>%
  st_drop_geometry() %>%
  filter(accuracy > 25) %>%
  select(date, `species name`, location, accuracy, link) %>%
  arrange(desc(accuracy)) %>%
  kable()
```


# Data voorbereiden

- wetenschappelijke soortnamen GBIF tax backbone
- Nederlandse soortnamen boek

- selectie kolommen

```{r}
final_df <- land_zoetwater_kust_selectie %>%
  st_drop_geometry()
```


# Data exporteren

We slaan de finale dataset op als csv-bestand.

```{r}
write_csv(final_df, file = paste(out_path, "waarnemingen_kust.csv", sep = "/"))
```

