---
title: "Selectie onderzoeksgebied Slak-in-Du aan de kust"
author: "Ward Langeraert"
date: "`r Sys.Date()`"
output: 
  html_document:
      code_folding: hide
      toc: true
      toc_float: true
      toc_collapsed: true
      df_print: paged
  editor_options:
      chunk_output_type: console
---

```{r setup, include=FALSE}
library(knitr)
library(here)
opts_chunk$set(
  echo = TRUE,
  message = FALSE,
  warning = FALSE
)
opts_knit$set(root.dir = here::here())

library(tidyverse)
library(gridExtra)
library(sf)        # Om met kaarten te werken
library(xlsx)      # Om naar Excel te kunnen schrijven
```


# Doel

Onderzoeksgebied afbakenen voor Slak-in-Du aan de kust. UTM grid over dit gebied op verschillende schalen exporteren om later te gebruiken om verspreidingskaarten te maken.


# Data inlezen

We lezen de volgende kaarten in: 

- UTM 1 km hokken van België
- UTM 2 km hokken van België
- UTM 5 km hokken van België
- UTM 10 km hokken van België
- ecoregio's van Vlaanderen
- uitbreiding regio kustduinen
- provincies van Vlaanderen

```{r data-selectie, results="hide"}
# Locatie van data en output mappen
data_path <- here("data", "raw")
out_path <- here("data", "processed")

# Lees kaartlagen in
utm_1km <- st_read(paste(data_path, "utm1_bel.shp", sep = "/"))
utm_2km <- st_read(paste(data_path, "utm2_bel.shp", sep = "/"))
utm_5km <- st_read(paste(data_path, "utm5_bel.shp", sep = "/"))
utm_10km <- st_read(paste(data_path, "utm10_bel.shp", sep = "/"))

ecoregios <- st_read(paste(data_path, "ecoregio2002.shp", sep = "/"))
uitbreiding_kust <- st_read(paste(data_path, "uitbreiding_ecoregio2002.shp", 
                            sep = "/"))
provincies <- st_read(paste(data_path, "Refprv.shp", sep = "/"))

# Referentie coordinatensysteem: UTM zone 31N
proj_crs <- 32631

# Alle kaartlagen zelfde referentiesysteem
utm_1km <- st_transform(utm_1km, crs = proj_crs)
utm_2km <- st_transform(utm_2km, crs = proj_crs)
utm_5km <- st_transform(utm_5km, crs = proj_crs)
utm_10km <- st_transform(utm_10km, crs = proj_crs)
ecoregios <- st_transform(ecoregios, crs = proj_crs)
uitbreiding_kust <- st_transform(uitbreiding_kust, crs = proj_crs)
provincies <- st_transform(provincies, crs = proj_crs)
```

Visualisatie van de kaartlagen:

```{r data-visualisatie}
# Plot UTM grids naast elkaar
utm_1km_plot <- ggplot() +
                  geom_sf(data = utm_1km) +
                  labs(title = "UTM 1 km België")
utm_2km_plot <- ggplot() +
                  geom_sf(data = utm_2km) +
                  labs(title = "UTM 2 km België")
utm_5km_plot <- ggplot() +
                  geom_sf(data = utm_5km) +
                  labs(title = "UTM 5 km België")
utm_10km_plot <- ggplot() +
                  geom_sf(data = utm_10km) +
                  labs(title = "UTM 10 km België")

grid.arrange(utm_1km_plot, utm_2km_plot,
             utm_5km_plot, utm_10km_plot, ncol = 2)

# Plot ecoregio's
ecoregios %>% 
  mutate(ecoregio = gsub("Ecoregio van de ", "", REGIO)) %>%
  ggplot() + 
    geom_sf(aes(fill = ecoregio)) +
    labs(title = "Ecoregio's Vlaanderen", fill = "") +
    theme(legend.position = "bottom")

# Plot uitbreiding ecoregio kustduinen
uitbreiding_kust %>%
  ggplot() + 
    geom_sf() +
    labs(title = "Uitbreiding ecoregio kustduinen")

# Plot provincies
provincies %>%
  ggplot() + 
    geom_sf(aes(fill = NAAM)) +
    labs(title = "Provincies Vlaanderen", fill = "") +
    theme(legend.position = "bottom")
```


# Selectie Slak-in-Du gebied

We selecteren de ecoregio's "kustduinen" en "polders en de getijdenschelde" gelegen in West-Vlaanderen. Daarvoor extraheren we eerst West-Vlaanderen uit de provincie-kaartlaag.

```{r subset-selectie}
# Selecteer West-Vlaanderen
west_vlaanderen <- provincies %>% filter(NAAM == "West-Vlaanderen")

# Selecteer kustduinen en polders
eco_selectie <- ecoregios %>% 
  mutate(ecoregio = gsub("Ecoregio van de ", "", REGIO)) %>%
  filter(ecoregio %in% c("kustduinen", "polders en de getijdenschelde"))

# Controle
eco_selectie %>%
  ggplot() + 
    geom_sf(data = provincies, fill = alpha("black", 0)) +
    geom_sf(aes(fill = ecoregio)) +
    geom_sf(data = west_vlaanderen, fill = alpha("black", 0.2), size = 0.8) +
    labs(fill = "") +
    theme(legend.position = "bottom")
```

Daarna gebruiken we West-Vlaanderen om een stuk uit de ecoregio-laag te knippen. Dit is nodig aangezien de "polders en de getijdenschelde" ook buiten West-Vlaanderen te vinden zijn, maar die hebben wij niet nodig. We zijn enkel geïnteresseerd in de kustpolders.

```{r intersectie-wvl}
# Neem de intersectie van beide lagen
intersect_wvl <- st_intersection(west_vlaanderen, eco_selectie) %>%
  mutate(ecoregio = ifelse(ecoregio == "polders en de getijdenschelde", 
                           "kustpolders", "kustduinen"))

# Controle
intersect_wvl %>%
  ggplot() +
    geom_sf(aes(fill = ecoregio)) +
    labs(fill = "") +
    theme(legend.position = "bottom")
```


# Uitbreiding regio kustduinen

We moeten de ecoregio kaart uitbreiden omdat deze incompleet is voor de kustduinen. Dit was het geval voor de haven van Zeebrugge, de Baai van Heist en een deel van de Zwinduinen. 

```{r}
uitbreiding_kust %>%
  mutate(OIDN = 1, UIDN = NA, VERSDATUM = NA, TERRID = NA,
         NAAM = "West-Vlaanderen", NISCODE = NA, NUTS2 = NA, LENGTE = NA,
         OPPERVL = NA, REGIO = "Ecoregio van de kustduinen", CODE = NA, 
         HECTARES = NA, ecoregio = "kustduinen") %>%
  select(-id) %>%
  rbind(intersect_wvl) %>%
  mutate(ecoregio = ifelse(OIDN == 1, "kustduinen - uitbreiding", ecoregio)) %>%
  ggplot() +
    geom_sf(aes(fill = ecoregio)) +
    labs(fill = "") +
    theme(legend.position = "bottom")
```

Deze uitbreiding werd manueel getekend in QGIS versie ***... referentie*** op basis van een satellietkaart. We voegen deze uitbreiding nu bij de finale laag bekomen in vorige deel om het deelgebied kustduinen uit te breiden.

```{r}
intersect_wvl2 <- intersect_wvl %>%
  filter(ecoregio == "kustduinen") %>%
  st_union(uitbreiding_kust %>% st_buffer(0.5)) %>%
  select(-id) %>%
  rbind(intersect_wvl %>% filter(ecoregio == "kustpolders"))

ggplot(intersect_wvl2) +
    geom_sf(aes(fill = ecoregio)) +
    labs(fill = "") +
    theme(legend.position = "bottom")
```


# Overlap UTM-hokken en uitschrijven lijst

Nu overlappen we de laatste laag met de UTM-hokken.

```{r intersectie-utm}
# Neem de intersectie van beide lagen voor 5 en 10 km
intersect_utm1 <- st_intersection(intersect_wvl2, utm_1km)
intersect_utm2 <- st_intersection(intersect_wvl2, utm_2km)
intersect_utm5 <- st_intersection(intersect_wvl2, utm_5km)
intersect_utm10 <- st_intersection(intersect_wvl2, utm_10km)

# Controle
p1 <- intersect_utm1 %>%
        ggplot() +
          geom_sf(aes(fill = ecoregio)) +
          coord_sf(datum = proj_crs) +
          labs(title = "UTM 1 km - UTM 31 N", fill = "") +
          theme(legend.position = "bottom")
p2 <- intersect_utm2 %>%
        ggplot() +
          geom_sf(aes(fill = ecoregio)) +
          coord_sf(datum = proj_crs) +
          labs(title = "UTM 2 km - UTM 31 N", fill = "") +
          theme(legend.position = "bottom")
p3 <- intersect_utm5 %>%
        ggplot() +
          geom_sf(aes(fill = ecoregio)) +
          coord_sf(datum = proj_crs) +
          labs(title = "UTM 5 km - UTM 31 N", fill = "") +
          theme(legend.position = "bottom")
p4 <- intersect_utm10 %>%
        ggplot() +
          geom_sf(aes(fill = ecoregio)) +
          coord_sf(datum = proj_crs) +
          labs(title = "UTM 10 km - UTM 31 N", fill = "") +
          theme(legend.position = "bottom")

grid.arrange(p1, p2, p3, p4, ncol = 2)
```

We willen een lijst van de UTM hokken op 5 en 10 km schaal. De namen van de hokken bevinden zich in de kolom `TAG`. Daaruit kunnen we selecteren, maar we hernoemen deze resp. naar `utm_5` en `utm_10` voor de 5 en 10 km hokken. Ze worden hier opgelijst en schrijven ze ook uit naar een Excel-file.

```{r tabel-utm}
# Maak een mooie tabel
utm_5km_out <- intersect_utm5 %>%
                 st_drop_geometry() %>%
                 select(TAG) %>%
                 arrange(TAG) %>%
                 distinct(TAG) %>%
                 rename(utm_5 = TAG)
rownames(utm_5km_out) <- NULL
utm_5km_out

utm_10km_out <- intersect_utm10 %>%
                 st_drop_geometry() %>%
                 select(TAG) %>%
                 arrange(TAG) %>%
                 distinct(TAG) %>%
                 rename(utm_10 = TAG)
rownames(utm_10km_out) <- NULL
utm_10km_out
```

```{r output-utm}
# Output naar Excel
write.xlsx(utm_5km_out, file = paste(out_path, "utm_hokken_slakindu.xlsx", 
                                     sep = "/"),
           sheetName = "utm_5km", row.names = FALSE, append = FALSE)
write.xlsx(utm_10km_out, file = paste(out_path, "utm_hokken_slakindu.xlsx", 
                                     sep = "/"),
           sheetName = "utm_10km", row.names = FALSE, append = TRUE)
```


# Visualisatie en export kaart geselecteerde hokken

```{r plot-utm}
# Maak selectie UTM-hokken
utm_1km_lijst <- unique(intersect_utm1$TAG)
utm_2km_lijst <- unique(intersect_utm2$TAG)
utm_5km_lijst <- unique(intersect_utm5$TAG)
utm_10km_lijst <- unique(intersect_utm10$TAG)

# Maak kaartlagen van selecie UTM-hokken
utm_1km_kust <- utm_1km %>% 
  filter(TAG %in% utm_1km_lijst)

utm_2km_kust <- utm_2km %>% 
  filter(TAG %in% utm_2km_lijst)

utm_5km_kust <- utm_5km %>% 
  filter(TAG %in% utm_5km_lijst)

utm_10km_kust <- utm_10km %>% 
  filter(TAG %in% utm_10km_lijst)

# Plots
utm_1km_kust %>%
  ggplot() +
    geom_sf(data = intersect_wvl2, aes(fill = ecoregio), alpha = 0.5) +
    geom_sf(fill = alpha("black", 0)) +
    coord_sf(datum = proj_crs) +
    labs(title = "UTM 1 km - UTM zone 31N") +
    theme(legend.position = "bottom",
          axis.title = element_blank())

utm_2km_kust %>%
  ggplot() +
    geom_sf(data = intersect_wvl2, aes(fill = ecoregio), alpha = 0.5) +
    geom_sf(fill = alpha("black", 0)) +
    coord_sf(datum = proj_crs) +
    labs(title = "UTM 2 km - UTM zone 31N") +
    theme(legend.position = "bottom",
          axis.title = element_blank())

utm_5km_kust %>%
  ggplot() +
    geom_sf(data = intersect_wvl2, aes(fill = ecoregio), alpha = 0.5) +
    geom_sf(fill = alpha("black", 0)) +
    geom_sf_text(aes(label = TAG), size = 1.5) +
    coord_sf(datum = proj_crs) +
    labs(title = "UTM 5 km - UTM zone 31N") +
    theme(legend.position = "bottom",
          axis.title = element_blank())

utm_10km_kust %>%
  ggplot() +
    geom_sf(data = intersect_wvl2, aes(fill = ecoregio), alpha = 0.5) +
    geom_sf(fill = alpha("black", 0)) +
    geom_sf_text(aes(label = TAG), size = 2.5) +
    coord_sf(datum = proj_crs) +
    labs(title = "UTM 10 km - UTM zone 31N") +
    theme(legend.position = "bottom",
          axis.title = element_blank())
```

Ten slotte exporteren we de kaartlagen van het onderzoeksgebied en de verschillende UTM-hokken over het onderzoeksgebied als .shp-files.

```{r}
# Output .shp-files
st_write(intersect_wvl2, paste(out_path, "studiegebied_kust.shp", 
                               sep = "/"), 
         delete_dsn = TRUE)
st_write(utm_1km_kust, paste(out_path, "utm_1km_kust.shp", 
                             sep = "/"), 
         delete_dsn = TRUE)
st_write(utm_2km_kust, paste(out_path, "utm_2km_kust.shp", 
                             sep = "/"), 
         delete_dsn = TRUE)
st_write(utm_5km_kust, paste(out_path, "utm_5km_kust.shp", 
                             sep = "/"), 
         delete_dsn = TRUE)
st_write(utm_10km_kust, paste(out_path, "utm_10km_kust.shp", 
                              sep = "/"), 
         delete_dsn = TRUE)
```
