---
title: "Selectie onderzoeksgebied Slak-in-Du aan de kust"
author: "Ward Langeraert"
date: "`r Sys.Date()`"
output: 
  
  html_document:
      code_folding: hide
      toc: true
      toc_float: true
      toc_collapsed: true
  editor_options:
      chunk_output_type: console
---

```{r setup, include=FALSE}
library(knitr)
library(here)
opts_chunk$set(
  echo = TRUE,
  message = FALSE,
  warning = FALSE
)
opts_knit$set(root.dir = here::here())

library(tidyverse)
library(gridExtra)
library(sf)        # Om met kaarten te werken
library(ggsn)      # Windroos op kaartje
library(ggspatial) # Schaal op kaartje
library(xlsx)      # Om naar Excel te kunnen schrijven
```

# Doel

Onderzoeksgebied afbakenen voor Slak-in-Du aan de kust. UTM grid over dit gebied op verschillende schalen exporteren om later te gebruiken om verspreidingskaarten te maken.


# Data inlezen

We lezen de volgende kaarten in: 

- UTM 1 km hokken van België
- UTM 2 km hokken van België
- UTM 5 km hokken van België
- UTM 10 km hokken van België
- ecoregio's van Vlaanderen
- provincies van Vlaanderen

```{r data-selectie, results="hide"}
# Locatie van data en output mappen
data_path <- here("data", "raw")
out_path <- here("data", "processed")

# Lees kaartlagen in
utm_1km <- st_read(paste(data_path, "utm1_bel.shp", sep = "/"))
utm_2km <- st_read(paste(data_path, "utm2_bel.shp", sep = "/"))
utm_5km <- st_read(paste(data_path, "utm5_bel.shp", sep = "/"))
utm_10km <- st_read(paste(data_path, "utm10_bel.shp", sep = "/"))

ecoregios <- st_read(paste(data_path, "ecoregio2002.shp", sep = "/"))
provincies <- st_read(paste(data_path, "Refprv.shp", sep = "/"))

# Referentie coordinatensysteem: UTM zone 31N
proj_crs <- 32631

# Alle kaartlagen zelfde referentiesysteem
utm_1km <- st_transform(utm_1km, crs = proj_crs)
utm_2km <- st_transform(utm_2km, crs = proj_crs)
utm_5km <- st_transform(utm_5km, crs = proj_crs)
utm_10km <- st_transform(utm_10km, crs = proj_crs)
ecoregios <- st_transform(ecoregios, crs = proj_crs)
provincies <- st_transform(provincies, crs = proj_crs)
```

Visualisatie van de kaartlagen:

```{r data-visualisatie}
# Plot UTM grids naast elkaar
utm_1km_plot <- ggplot() +
                  geom_sf(data = utm_1km) +
                  labs(title = "UTM 1 km België")
utm_2km_plot <- ggplot() +
                  geom_sf(data = utm_2km) +
                  labs(title = "UTM 2 km België")
utm_5km_plot <- ggplot() +
                  geom_sf(data = utm_5km) +
                  labs(title = "UTM 5 km België")
utm_10km_plot <- ggplot() +
                  geom_sf(data = utm_10km) +
                  labs(title = "UTM 10 km België")

grid.arrange(utm_1km_plot, utm_2km_plot,
             utm_5km_plot, utm_10km_plot, ncol = 2)

# Plot ecoregio's
ecoregios %>% 
  mutate(ecoregio = gsub("Ecoregio van de ", "", REGIO)) %>%
  ggplot() + 
    geom_sf(aes(fill = ecoregio)) +
    labs(title = "Ecoregio's Vlaanderen", fill = "") +
    theme(legend.position = "bottom")

# Plot provincies
provincies %>%
  ggplot() + 
    geom_sf(aes(fill = NAAM)) +
    labs(title = "Provincies Vlaanderen", fill = "") +
    theme(legend.position = "bottom")
```


# Selectie Slak-in-Du gebied

We selecteren de ecoregio's "kustduinen" en "polders en de getijdenschelde" gelegen in West-Vlaanderen. Daarvoor extraheren we eerst West-Vlaanderen uit de provincie-kaartlaag.

```{r subset-selectie}
# Selecteer West-Vlaanderen
west_vlaanderen <- provincies %>% filter(NAAM == "West-Vlaanderen")

# Selecteer kustduinen en polders
eco_selectie <- ecoregios %>% 
  mutate(ecoregio = gsub("Ecoregio van de ", "", REGIO)) %>%
  filter(ecoregio %in% c("kustduinen", "polders en de getijdenschelde"))

# Controle
eco_selectie %>%
  ggplot() + 
    geom_sf(data = provincies, fill = alpha("black", 0)) +
    geom_sf(aes(fill = ecoregio)) +
    geom_sf(data = west_vlaanderen, fill = alpha("black", 0.2), size = 0.8) +
    labs(fill = "") +
    theme(legend.position = "bottom")
```

Daarna gebruiken we West-Vlaanderen om een stuk uit de ecoregio-laag te knippen. Dit is nodig aangezien de "polders en de getijdenschelde" ook buiten West-Vlaanderen te vinden zijn, maar die hebben wij niet nodig. We zijn enkel geïnteresseerd in de kustpolders.

```{r intersectie-wvl}
# Neem de intersectie van beide lagen
intersect_wvl <- st_intersection(west_vlaanderen, eco_selectie) %>%
  mutate(ecoregio = ifelse(ecoregio == "polders en de getijdenschelde", 
                           "kustpolders", "kustduinen"))

# Controle
intersect_wvl %>%
  ggplot() +
    geom_sf(aes(fill = ecoregio)) +
    labs(fill = "") +
    theme(legend.position = "bottom")
```


# Overlap UTM-hokken en uitschrijven lijst

Nu overlappen we de laatste laag met de UTM-hokken.

```{r intersectie-utm}
# Neem de intersectie van beide lagen voor 5 en 10 km
intersect_utm1 <- st_intersection(intersect_wvl, utm_1km)
intersect_utm2 <- st_intersection(intersect_wvl, utm_2km)
intersect_utm5 <- st_intersection(intersect_wvl, utm_5km)
intersect_utm10 <- st_intersection(intersect_wvl, utm_10km)

# Controle
p1 <- intersect_utm1 %>%
        ggplot() +
          geom_sf(aes(fill = ecoregio)) +
          coord_sf(datum = proj_crs) +
          labs(title = "UTM 1 km - UTM 31 N", fill = "") +
          theme(legend.position = "bottom")
p2 <- intersect_utm2 %>%
        ggplot() +
          geom_sf(aes(fill = ecoregio)) +
          coord_sf(datum = proj_crs) +
          labs(title = "UTM 2 km - UTM 31 N", fill = "") +
          theme(legend.position = "bottom")
p3 <- intersect_utm5 %>%
        ggplot() +
          geom_sf(aes(fill = ecoregio)) +
          coord_sf(datum = proj_crs) +
          labs(title = "UTM 5 km - UTM 31 N", fill = "") +
          theme(legend.position = "bottom")
p4 <- intersect_utm10 %>%
        ggplot() +
          geom_sf(aes(fill = ecoregio)) +
          coord_sf(datum = proj_crs) +
          labs(title = "UTM 10 km - UTM 31 N", fill = "") +
          theme(legend.position = "bottom")

grid.arrange(p1, p2, p3, p4, ncol = 2)
```

De namen van de hokken bevinden zich in de kolom `TAG`. Daaruit kunnen we selecteren, maar we hernoemen deze resp. naar `utm_5` en `utm_10` voor de 5 en 10 km hokken. Ze worden hier opgelijst en schrijven ze ook uit naar een Excel-file.

```{r tabel-utm}
# Maak een mooie tabel
utm_5km_out <- intersect_utm5 %>%
                 st_drop_geometry() %>%
                 select(TAG) %>%
                 arrange(TAG) %>%
                 distinct(TAG) %>%
                 rename(utm_5 = TAG)
rownames(utm_5km_out) <- NULL
utm_5km_out %>% kable()

utm_10km_out <- intersect_utm10 %>%
                 st_drop_geometry() %>%
                 select(TAG) %>%
                 arrange(TAG) %>%
                 distinct(TAG) %>%
                 rename(utm_10 = TAG)
rownames(utm_10km_out) <- NULL
utm_10km_out %>% kable()
```

```{r output-utm}
# Output naar Excel
write.xlsx(utm_5km_out, file = paste(out_path, "utm_hokken_slakindu.xlsx", 
                                     sep = "/"),
           sheetName = "utm_5km", row.names = FALSE, append = FALSE)
write.xlsx(utm_10km_out, file = paste(out_path, "utm_hokken_slakindu.xlsx", 
                                     sep = "/"),
           sheetName = "utm_10km", row.names = FALSE, append = TRUE)
```


# Visualisatie geselecteerde hokken

```{r plot-utm}
# Maak selectie UTM-hokken
utm_5km_lijst <- unique(intersect_utm5$TAG)
utm_10km_lijst <- unique(intersect_utm10$TAG)

# Plots
utm_5km %>% 
  filter(TAG %in% utm_5km_lijst) %>%
  ggplot() +
    geom_sf(data = intersect_wvl, aes(fill = ecoregio), alpha = 0.5) +
    geom_sf(fill = alpha("black", 0)) +
    geom_sf_text(aes(label = TAG), size = 1.5) +
    coord_sf(datum = proj_crs) +
    labs(title = "UTM 5 km - UTM zone 31N") +
    theme(legend.position = "bottom",
          axis.title = element_blank()) +
    north(data = intersect_wvl, location = "topleft", scale = 0.2,
          anchor = c(x = 16000, y = 235000), symbol = 1) +
    annotation_scale(location = "br")

utm_10km %>% 
  filter(TAG %in% utm_10km_lijst) %>%
  ggplot() +
    geom_sf(data = intersect_wvl, aes(fill = ecoregio), alpha = 0.5) +
    geom_sf(fill = alpha("black", 0)) +
    geom_sf_text(aes(label = TAG), size = 2.5) +
    coord_sf(datum = proj_crs) +
    labs(title = "UTM 10 km - UTM zone 31N") +
    theme(legend.position = "bottom",
          axis.title = element_blank()) +
    north(data = intersect_wvl, location = "topleft", scale = 0.2,
          anchor = c(x = 16000, y = 240000), symbol = 1) +
    annotation_scale(location = "br")
```
